臺灣高等法院臺中分院刑事裁定　
110年度聲再字第203號
再審聲請人  
即受裁定人  龍明毅



                    （現於法務部○○○○○○○○執行強制戒治中）
上列再審聲請人因違反毒品危害防制條例案件，對本院110年度
毒抗字第482號確定裁定（原審裁定案號：臺灣彰化地方法院110
年度毒聲字第228號），聲請重新審理，本院裁定如下：
    主  文
重新審理之聲請駁回。
    理  由
一、本件再審聲請人即受裁定人龍明毅（下稱再審聲請人）聲請
    重新審理意旨詳如附件所載。
二、按法院認為無重新審理之理由或程序不合法者，應以裁定駁
    回之，毒品危害防制條例第20條之1第4項前段定有明文。又
    強制戒治之裁定確定後，有發現確實之新證據足認受強制戒
    治處分之人應不施以強制戒治者，得以書狀敘述理由，聲請
    原裁定確定法院重新審理，毒品危害防制條例第20條之1第1
    項第5款固有明文。惟所謂確實之新證據，參考修正後刑事
    訴訟法第420條第3項之規定，指裁判確定前已存在或成立而
    未及調查斟酌，及裁判確定後始存在或成立之事實、證據而
    言。
三、經查：
  ㈠按有無繼續施用毒品傾向之評估標準，並非完全以受勒戒人
    勒戒後之結果為準，勒戒前之各種情況，仍應作為評估之依
    據，依勒戒處所評分說明手冊規定，係以前科紀錄與行為表
    現、臨床評估、社會穩定度，三項合併計算分數，每一大項
    皆有靜態因子與動態因子。而關於有無繼續施用毒品傾向之
    評估標準，法務部業於110年3月26日以法矯字第1100600176
    0號函修正頒布「有無繼續施用毒品傾向評估標準紀錄表」
    、「有無繼續施用毒品傾向評估標準評分說明手冊」，上開
    評分說明手冊載明判定之原則：「受觀察勒戒人入所後，經
    過2週時間的觀察、勒戒，由處所及醫療人員依據其各項紀
    錄、資料及觀察勒戒期間之行為表現，加以評分。在勒戒人
    入所4至6週後，可再做一次評估以做必要之評分修正。每一
    大項皆有靜態因子與動態因子。先以靜態因子分數評分，靜
    態因子分數總分在60分（含）以上為『有繼續施用毒品傾向』
    ；60分以下，與動態因子分數相加，如果總分在60分（含）
    以上，為『有繼續施用毒品傾向』」，又評估標準紀錄表及說
    明手冊中「前科紀錄與行為表現」之第1題及第3 題之計分
    方式修正如下(餘無修正)：㈠第1項「毒品犯罪相關司法紀錄
    」：計分方式修正為每筆(次)5分，總分上限為10分；㈡第3
    項「其他犯罪相關紀錄」：計分方式修正為每筆(次)2分，
    總分上限為10分。本件再審聲請人經法務部○○○○○○○○依據上
    開修正規定，就其前科紀錄與行為表現、臨床評估、社會穩
    定度等3大項因素（每大項均有靜態因子與動態因子）進行
    評估，其中：⑴前科紀錄與行為表現部分合計為32分（有4筆
    毒品犯罪相關司法紀錄，每筆5分，上限10分、首次毒品犯
    罪年齡為「20歲以下」計10分、有5筆其他犯罪相關紀錄，
    每筆2分，計10分、上限10分，入所時尿液毒品檢驗為「無
    藥物反應」計0分，上開4項靜態因子合計為30分；所內行為
    表現之動態因子為「持續於所內抽菸」計2分）。⑵臨床評估
    部分合計為36分（有多重毒品濫用計10分、有合法物質濫用
    菸品計2分、無注射使用計0分、使用年數超過1年計10分，
    上開靜態因子合計為22分；有精神疾病計10分 ，臨床綜合
    評估（含病識感、動機、態度、就醫意願）為「中度」計4
    分，上開動態因子合計為14分）。⑶社會穩定度部分合計為0
    分（有全職工作「機油買賣」計0分，上開靜態因子合計0分
    ；家人「無」濫用藥物計0分、入所後有家人訪視「1次」計
    0分、出所後與家人同住計0分，上開動態因子合計0分）。
    以上前科紀錄與行為表現、臨床評估、社會穩定度等總分合
    計為「68分」（靜態因子共計52分，動態因子共計16分），
    綜合判斷後認有繼續施用毒品傾向，有法務部○○○○○○○○110
    年5月4日中戒所衛字第11010003810號函附有無繼續施用毒
    品傾向評估標準紀錄表、有無繼續施用毒品傾向證明書在卷
    可參及本院110年度毒抗字第482號裁定1份在卷可參。故依
    最新之「有無繼續施用毒品傾向評估標準紀錄表」及「有無
    繼續施用毒品傾向評估標準說明手冊」評估結果，仍認定再
    審聲請人有繼續施用毒品之傾向。又上開評估除詳列各項靜
    態因子、動態因子之細目外，並有各細目之配分、計算及上
    限，且均係勒戒處所醫師及相關專業知識經驗人士，依據其
    臨床實務及具體事證，在執行觀察、勒戒期間，依主管機關
    即法務部訂頒之評估基準進行，依其專業知識經驗，評估其
    人格特質、臨床徵候、環境相關因素所為之綜合判斷，不僅
    有實證依據，更有客觀標準得以評比，尚非評估之醫師所得
    主觀擅斷，且在客觀上並無逾越裁量標準，自得以此判斷其
    有無繼續施用毒品傾向，且前開各項分數之計算，經依前揭
    修正後之評估標準予以更正後，總得分在60分以上，自可採
    信。
  ㈡再審聲請人雖爭執評估表項目之評分、己身非精神病患、及
    其有自費接受替代療法，可知並無繼續施用毒品傾向之前詞
    ，聲請重新審理。然再審聲請人所主張等情均為本院踐行抗
    告程序時已存在之事實；且再審聲請人所爭執部分，乃評估
    標準表中臨床評估之動態因子，係依具體個案之臨床實務及
    相關事證等情綜合判定，有其相當之專業依據及標準，且涉
    及專門醫學，倘前述專業人員之評估由形式上觀察，無擅斷
    或濫權等明顯不當情事，法院應予尊重。再審聲請人既未提
    出新事實、證據足以認定前揭專業人員所為專業判斷，有何
    擅斷、濫權，足認其等所為評估難認正確之情，即難認客觀
    上存有「發現確實之新證據足認受觀察、勒戒或強制戒治處
    分之人，應不施以觀察、勒戒或強制戒治者」之情。
  ㈢綜上，本院判斷強制戒治之結果係由具相關專業知識經驗人
    士，依其本職學識所為評估，且與勒戒處所評分說明手冊之
    規定並無不合，由形式上觀察，並無擅斷或濫權等明顯不當
    之情事，聲請重新審理意旨僅憑己意加以指摘，尚屬無據。
    且觀諸上開聲請意旨，除爭執勒戒處所關於其有繼續施用毒
    品傾向之評估結果外，均未敘明本院110年度毒抗字第482號
    確定裁定有何其他毒品危害防制條例第20條之1第1項所規定
    重新審理之事由。是其聲請重新審理為無理由，應予駁回。
據上論斷，應依毒品危害防制條例第20條之1第4項前段，爰裁定
如主文。　　　
中　　華　　民　　國　　110 　年　　6 　　月　　18　　日
            刑事第八庭　  審判長法　官　林  清  鈞
                                法　官　郭  瑞  祥
                                法　官　簡  婉  倫
以上正本證明與原本無異。
如不服本裁定，應於裁定送達後5日內向本院提出抗告狀(須附繕
本)。
                                書記官  林　書　慶
中　　華　　民　　國　　110 　年　　6 　　月　　18　　日